【裁判字號】    90,易,534
【裁判日期】    900529
【裁判案由】    違反動產擔保交易法
【裁判全文】
臺灣臺南地方法院刑事判決                            九十年度易字第五三四號
    公  訴  人  臺灣台南地方法院檢察署檢察官
    被      告  甲○○
右列被告因違反動產擔保案件，經檢察官提起公訴 (九十年度偵字第一一０八號)，
本院判決如左：
    主  文
甲○○動產擔保交易之債務人，意圖不法之利益，將標的物出質，致生損害於債權人
，處有期徒刑參月，如易科罰金，以參佰元折算壹日，緩刑貳年。
    事      實
一、甲○○於民國八十九年六月十四日，以動產擔保交易法動產抵押之方式，向美商
    花旗銀行股份有限公司臺南分公司（下稱花旗銀行），提供自己所有之車牌號碼
    八Ｊ─八五八九號自用小客車，為動產擔保標的物，而向花旗銀行辦理汽車貸款
    ，借貸新台幣（下同）一百六十萬元，為動產擔保交易之債務人。甲○○與花旗
    銀行雙方約定貸款期限，為八十九年六月十四日起，至九十一年六月十二日止。
    甲○○並應自八十九年七月十二起，每月攤還一次分期款，每次償還七萬五千八
    百七十八元，分二十四期給付，標的物存放地點，約定為甲○○位於臺南縣歸仁
    鄉○○路五二六巷七號處，在價金未付清之前，標的物僅得依約占有使用，不得
    任意遷移或為其他處分。詎甲○○在貸得上開消費性貸款後，僅繳付四期分期款
    後，自八十九年十一月十二日起即未再支付分文。甲○○並意圖為自己不法之利
    益，於同年十月二十五日，將上開自用小客車遷移出前開約定存放地點，並交付
    予其債權人鄭鳴出質抵債，致花旗銀行無法占有動產標的物，依動產擔保交易
    法行使取償之權益，而受有損害。
二、案經花旗銀行訴由台灣台南地方法院檢察署檢察官偵查起訴。
    理  由
一、訊據被告甲○○於偵審中固坦承於前揭時間，以附條件買賣方式，向告訴人花銀
    銀行辦理貸款等情，惟否認涉有違反動產擔保交易法第三十八條罪嫌，辯稱：前
    開自用小客車係伊積欠案外人鄭峰鳴債務，為其強行取走，並無不法意圖云云。
    經查：(1)被告於前揭時地以附條件買賣方式向告訴人辦理貸款，惟自第五期起之
    分期付款即未依約付款，且前揭自用小客車亦已遷離前開約定地點交付予證人鄭
    峰鳴等情，業據被告於偵審中自承不諱，核與告訴人之職員張焜泰於偵查中指述
    相符，並有附條件買賣契約書、動產擔保交易登記申請書、付款明細表、支票及
    退票理由單各件在卷可稽，被告此部分之自白與事實相符。(2)被告於本院調查時
    自承其債權人鄭峰鳴於八十九年十月間取走前開車輛時，伊雖不願意，但因積欠
    證人鄭峰鳴債款，其要取車抵債也是合理，並曾要求證人鄭峰鳴將車過戶等語，
    是依被告前開供述，證人鄭峰鳴取走前開自用小客車質押抵債，應係經得其同意
    ，是被告明知其未能依約付清前開自用小客車之分期付款，該小客車不得遷移約
    定地點出質予他人，竟仍同意證人鄭峰鳴取走前開自用小客車質押抵債，足見其
    確有不法意圖，其於偵審中辯稱係證人鄭峰鳴自行取走前開自用小客車，其並無
    不法意圖云云，與事實不符，當無可採。被告犯行明確，堪以認定。
二、核被告所為係犯動產擔保交易法第三十八條之罪。爰審酌被告犯罪動機、手段及
    其所得、尚無犯罪前科，素行良好、已與告訴人達成和解有和解書一紙在卷可稽
    、犯罪後坦承犯行之態度等一切情狀，量處如主文所示之刑，並定易科罰金之折
    算標準。被告前因違反商標法案件，經本院於七十一年九月七日以七十一年度易
    字第一一四二號判處有期徒刑六月，並於七十二年間執行完畢後，五年以內未曾
    受有期徒刑以上刑之宣告等情，有卷附臺灣高等法院被告全國前案紀錄表在卷可
    稽。經此起訴審判，當知警惕，信無再犯之虞，本院認所宣告之刑以暫不執行為
    適當，併諭知緩刑二年，以啟自新。
據上論斷，應依刑事訴訟法第二百九十九條第一項前段，動產擔保交易法第三十八條
，刑法第十一條前段、第四十一條第一項前段，第七十四條第一項第二款，罰金罰鍰
提高標準條例第一條前段、第二條，判決如主文。
本案經檢察官柯怡伶到庭執行職務
中      華      民      國    九十      年      五      月    二十九    日
                                  臺灣臺南地方法院刑事第五庭
                                          法  官    卓  穎  毓
右正本證明與原本無異。
如不服本判決，應於判決送達後十日內，向本院提出上訴狀。
                                          書記官    黃  子  起
中      華      民      國    九十      年      五      月     三十     日
附錄法條：
動產擔保交易法第三十八條
動產擔保交易之債務人，意圖不法之利益，將標的物遷移、出賣、出質、移轉、抵押
或為其他處分，致生損害於債權人者，處三年以下有期徒刑、拘役或科或併科六千元
以下之罰金。


司法院資訊處製作；財團法人民間司法改革基金會備份。
